臺灣臺南地方法院刑事判決
111年度原金訴字第16號
公  訴  人  臺灣臺南地方檢察署檢察官
被      告  盧佑昇


選任辯護人  黃紹文律師(法扶律師)          
上列被告因詐欺等案件，經檢察官提起公訴（111年度偵字第164
84號），因被告於本院準備程序中就被訴事實為有罪之陳述，經
本院告知簡式審判程序意旨，並聽取公訴人及被告之意見後，本
院合議庭裁定由受命法官獨任進行簡式審判程序，判決如下：
    主  文
盧佑昇共同犯洗錢防制法第十四條第一項之洗錢罪，處有期徒刑
參月，併科罰金新臺幣壹萬元，罰金如易服勞役，以新臺幣壹仟
元折算壹日。緩刑貳年，並應履行如附件本院一一一年度南司刑
移調字第六八四號調解筆錄所示之事項。
    事  實
一、盧佑昇知悉一般人無故取得他人金融機構帳戶使用，常與財
    產犯罪密切相關，已預見提供金融機構帳戶予他人使用，有
    遭他人持以為詐欺取財犯罪工具之虞，竟因自稱「J」之真
    實姓名年籍不詳之成年男子告知，如為「J」收受款項再轉
    給「J」即可獲得報酬之誘惑，而與自稱「J」者，共同基於
    詐欺取財及洗錢之犯意聯絡，由盧佑昇於民國111年5月6日
    起，透過LINE通訊軟體，將其所有之中國信託銀行（下稱中
    信銀）帳號000000000000號帳戶（下稱本件帳戶）提供予自
    稱「J」者使用。某真實姓名年籍不詳者自111年5月初某時
    起，於臉書社群媒體自稱「許侑萱」，並以臉書、LINE通訊
    軟體，向王泓堯詐稱：可販售遊戲帳號云云，致王泓堯陷於
    錯誤，分於同年5月14日16時18分許、18日20時35分許，各
    匯款新臺幣(下同)2萬元、1萬元，至本件帳戶。繼盧佑昇依
    「J」指示，接續：㈠於111年5月14日16時56分許，在臺南市
    ○○區○○路0段000號「統一超商安中門市」，自本件帳戶提領2
    萬元；繼於同日23時許，在臺南市安南區海佃路之第一銀行
    （下稱一銀），將該款項匯入一銀帳號00000000000號帳戶
    內。㈡於111年5月18日21時20分許，在上開「統一超商安中
    門市」，自本件帳戶提領1萬元；繼於同日21時許，在該處各
    以6,400元、3,600元，匯入中信銀帳號000000000000、0000
    00000000號帳戶內。均藉此製造金流斷點，隱匿詐欺犯罪所得
    之去向、所在。嗣王泓堯發覺受騙，報警處理，而循線查悉
    上情。
二、案經王泓堯訴由臺南市政府警察局第三分局報告臺灣臺南地
    方檢察署檢察官偵查起訴。
    理  由
一、本案被告盧佑昇所犯者為刑事訴訟法第273條之1第1項所定
    死刑、無期徒刑、最輕本刑為3年以上有期徒刑以外之罪，
    且非高等法院管轄之第一審案件，而被告2人就被訴事實為
    有罪之陳述，經告知簡式審判程序之旨，並聽取被告2人及
    檢察官之意見後，本院合議庭裁定由受命法官獨任行簡式審
    判程序，是本案之證據調查，依刑事訴訟法第273條之2規定
    ，不受同法第159條第1項、第161條之2、第161條之3、第16
    3條之1及第164條至第170條等規定之限制，合先敘明。
二、上揭事實，業據被告盧佑昇於本院準備程序及審理時均坦承
    不諱，並經告訴人王泓堯於警詢時證述明確（警卷第107至1
    09），且有中國信託商業銀行111年6月4日中信銀字第11122
    4839173439號函檢附客戶基本資料、存款歷史交易明細1份
    （警卷第11至19頁）、盧佑昇提領贓款監視器影像畫面翻拍
    照片（警卷第21至25頁）、告訴⼈王泓堯提供之轉帳證明（
    警卷第111頁）、臉書及LINE對話截圖（警卷第113至119頁
    ）、被告手機之LINE對話截圖1份在卷可稽，足認被告前開
    任意性自白均與事實相符，應堪採信。是本案事證明確，被
    告之犯行堪予認定，應依法論科。
三、論罪科刑：
(一)按過往實務見解，雖認行為人對犯特定犯罪所得之財物或利
    益作直接使用或消費之處分行為，或僅將自己犯罪所得財物
    交予其他共同正犯，屬犯罪後處分贓物之行為，非本條例規
    範之洗錢行為，惟依修正後洗錢防制法規定，倘行為人意圖
    掩飾或隱匿特定犯罪所得來源，而將特定犯罪所得直接消費
    處分，甚或交予其他共同正犯，而由共同正犯以虛假交易外
    觀掩飾不法金流移動，即難認單純犯罪後處分贓物之行為，
    應仍構成洗錢防制法第2條第1或2款之洗錢行為（最高法院1
    08年度台上字第1744號刑事判決意旨參照）。查被告除提供
    本件帳戶之帳號供他人匯款、轉帳外，更依「J」之指示提
    領告訴人受騙款項後，轉匯交予不詳人士，依其智識程度與
    生活經驗，其主觀上可預見該不詳人士使用其郵局帳戶之目
    的，係為取得詐欺取財之犯罪所得，並產生遮斷金流以逃避
    國家追訴、處罰之效果，確已造成金流斷點，該當掩飾、隱
    匿之要件，自成立一般洗錢罪之正犯。是核被告所為，係犯
    刑法第339條第1項之詐欺取財罪、洗錢防制法第14條第1項
    之一般洗錢罪。
(二)公訴意旨認被告所為係犯刑法第339條之4第1項第2款之3人
    以上共同詐欺取財罪嫌。觀諸本案卷證資料，本案僅該不詳
    人士「J」在通訊軟體與被告連繫，又自稱「許侑萱」向王
    泓堯詐欺之人是否為「J」以外之人，亦無從肯認。是無證
    據可證除了被告與該「J」以外，尚有其他人參與本案犯行
    之相關內容，故本案並無具體證據足認實行詐欺之共同正犯
    有3人以上，則基於罪疑惟有利被告原則，自難認有3人以上
    共同參與本案詐欺取財犯行之情事，及被告主觀上知悉有3
    人以上共同參與本案犯行，尚難對被告論以刑法第339條之4
    第1項第2款之三人以上共同犯詐欺取財罪。然告訴人遭人施
    以「事實」欄一、所載之詐術，而受騙匯款至被告本件帳戶
    後，業經被告將該受騙款項提領再轉匯入「J」指定帳戶的
    社會基本事實同一，及本院審理時已諭知被告可能涉犯的法
    條為刑法第339條第1項之普通詐欺取財罪（見本院卷第108
    頁），而無礙被告防禦權之行使，爰依法變更起訴法條。
(三)被告與該不詳人士「J」，就前揭詐欺取財與洗錢之犯行，
    具有犯意聯絡與行為分擔，應論以共同正犯。
(四)被告係以本件帳戶帳號並依指示提領款項之一行為，同時犯
    洗錢防制法第14條第1項之一般洗錢及刑法第339條第1項之
    詐欺取財等2罪，為想像競合犯，應依刑法第55條規定，從
    一重之一般洗錢罪處斷。
(五)被告於審理時已坦承共同洗錢犯行（見本院卷第112頁），
    應依洗錢防制法第16條第2項之規定減輕其刑。
(六)本院審酌被告正值青壯，非無謀生之能力，卻不思以合法途
    徑賺取所需，輕率提供中國信託銀行帳戶並應允提領贓款，
    以利詐欺不法份子遂行詐欺取財、洗錢之目的，價值觀念非
    無偏差，並造成告訴人受有3萬元之財物損失，妨害社會成
    員間之互信基礎，行為實無可取，惟念及被告為本案犯行時
    ，並無犯罪經法院判刑之紀錄，此有臺灣高等法院被告前案
    紀錄表1份在卷可佐，堪認素行尚佳，被告犯罪後坦承犯行
    ，已與告訴人調解成立，願給付告訴人3萬元，並依調解內
    容給付第一期5千元，有本院111年度南司刑移調字第684號
    調解筆錄、被告轉帳紀錄各1紙附卷可參，並斟酌被告之犯
    罪動機、犯罪手段、本案犯行所分擔之角色及分工係提供帳
    戶與負責提領款項並轉匯之犯罪情節，暨其自陳之教育程度
    、職業、家庭經濟狀況、被害人所受損害之金額等一切情狀
    ，量處如主文所示之刑，並就罰金刑部分諭知易服勞役之折
    算標準。又洗錢防制法第14條第1項洗錢罪之法定本刑為7年
    以下有期徒刑，非刑法第41條第1項前段規定得易科罰金之
    罪，是被告本件所受刑之宣告，不得為易科罰金之諭知，附
    此敘明。
(七)被告前未曾因故意犯罪受有期徒刑以上刑之宣告，有臺灣高
    等法院被告前案紀錄表在卷可按，其因一時失慮，致罹刑章
    ，犯後坦認犯行，業已與告訴人王泓堯達成調解，並依調解
    內容給付5千元，尚餘2萬5千元未給付，堪信被告歷此偵審
    程序及科刑判決之教訓，當知所警惕，而無再犯之虞，本院
    認前開宣告之刑，以暫不執行為適當，併依刑法第74條第1
    項第1款之規定，宣告緩刑2年，以勵自新。又為保障告訴人
    權益，併依同法第74條第2項第3款之規定，命被告應依如附
    件調解筆錄所示之調解條款，對告訴人王泓堯為給付，以確
    保被告緩刑之宣告能收具體成效。此部分乃緩刑宣告附帶之
    條件，依刑法第74條第4項規定，上開條件內容得為民事強
    制執行名義，且倘被告未遵循本院諭知之上開緩刑所定負擔
    ，情節重大，足認原宣告之緩刑難收其預期效果，而有執行
    刑罰之必要者，檢察官得依同法第75條之1第1項第4款規定
    ，聲請撤銷本件緩刑之宣告，併此指明。　
四、洗錢防制法第18條雖規定：「犯第14條之罪，其所移轉、變
    更、掩飾、隱匿、收受、取得、持有、使用之財物或財產上
    利益，沒收之」，惟考量被告僅係提供個人帳戶帳號，並依
    該不詳人士之指示提領告訴人受騙款項之犯罪參與情節，顯
    示被告係聽命於「J」，犯罪支配程度較低，且被告已將本
    案匯入其帳戶之3萬元轉匯予不詳人士，客觀上並無證據顯
    示被告因本案獲得報酬，又被告已與告訴人成立調解，願給
    付告訴人3萬元，目前已賠償告訴人5千元，已如前述，是倘
    於本判決再諭知沒收犯罪所得並追徵其價額，對被告顯然過
    苛，爰依刑法第38條之2第2項之規定，不予宣告沒收或追徵
    。
五、不另為無罪諭知部分
(一)公訴意旨略以：被告基於參與犯罪組織之犯意聯絡，與前揭
    「J」及其餘不詳詐欺集團成員共組以實施詐術為手段之持
    續性、牟利性及有結構性之組織即詐欺集團，而參與加重詐
    欺取財等犯行，因認被告此部分另涉犯組織犯罪防制條例第
    3條第1項後段之參與犯罪組織罪嫌等語。
(二)按犯罪事實應依證據認定之，無證據不得認定犯罪事實；不
    能證明被告犯罪者，應諭知無罪之判決，刑事訴訟法第154
    條第2項、第301條第1項分別定有明文。次按本條例所稱犯
    罪組織，指三人以上，以實施強暴、脅迫、詐術、恐嚇為手
    段或最重本刑逾五年有期徒刑之刑之罪，所組成具有持續性
    或牟利性之有結構性組織，組織犯罪防制條例第2條第1項明
    定。本案並無證據足認客觀上有「J」以外之其餘特定共犯
    ，業如前述，故其客觀構成要件即與前揭組織犯罪防制條例
    定義之「三人以上」犯罪組織未合，尚非可以參與犯罪組織
    罪相繩。然此部分犯嫌若確屬成立，核與其所犯前開詐欺取
    財罪、洗錢罪，有想像競合犯之裁判上一罪關係，爰不另為
    無罪之諭知。
據上論斷，應依刑事訴訟法第299條第1項前段、第300條，洗錢
防制法第14條第1項、第16條第2項，刑法第11條前段、第28條、
第339條第1項、第55條、第42條第3項、第74條第1項第1款、第3
款，刑法施行法第1條之1第1項，判決如主文。
本案經檢察官粟威穆提起公訴，檢察官李佳潔到庭執行職務。
中　　華　　民　　國　　111 　年　　11　　月　　28　　日
　　　　　　　　　刑事第八庭    法　官　王惠芬
以上正本證明與原本無異
如不服本判決應於收受本判後20日內向本院提出上訴書狀，並應
敘述具體理由。其未敘述上訴理由者，應於上訴期間屆滿後20日
內向本院補提理由書狀（均須按他造當事人之人數附繕本）「切
勿逕送上級法院」。
  　　　　　　　　　　　　　　　書記官　陳杰瑞
中　　華　　民　　國　　111 　年　　11　　月　　29　　日
附錄本判決論罪科刑之法條：     
中華民國刑法第339條
意圖為自己或第三人不法之所有，以詐術使人將本人或第三人之
物交付者，處5 年以下有期徒刑、拘役或科或併科50萬元以下罰
金。以前項方法得財產上不法之利益或使第三人得之者，亦同。
前二項之未遂犯罰之。
洗錢防制法第14條
有第二條各款所列洗錢行為者，處7年以下有期徒刑，併科新臺
幣5百萬元以下罰金。
前項之未遂犯罰之。
前二項情形，不得科以超過其特定犯罪所定最重本刑之刑。